【裁判字號】    91,上重訴,26
【裁判日期】    920214
【裁判案由】    毒品危害防制條例等
【裁判全文】
臺灣高等法院刑事判決                  九十一年度上重訴字第二六號
    上  訴  人
    即  被  告  甲○○
    選任辯護人  吳伯昆律師
    上  訴  人
    即  被  告  丙○○
                丁○○
    右二人共同
    指定辯護人  本院公設辯護人  李廣澤
    上  訴  人
    即  被  告  庚○○
    選任辯護人  莫家駿律師
                簡炎申律師
                劉芳伶律師
右上訴人，因毒品危害防制條例等案件，不服台灣士林地方法院，九十一年度訴字第
十四號，中華民國九十一年五月二十一日第一審判決（起訴案號：台灣士林地方法院
檢察署九十年偵字第一二０二六、一二０二七、一二０二九號）提起上訴，本院判決
如左：
    主  文
原判決撤銷。
甲○○共同運輸第一級毒品，累犯，處無期徒刑，褫奪公權終身。扣案之第一級毒品
海洛因柒包（驗餘淨重貳佰陸拾柒點貳參公克，純質淨重為壹佰陸拾伍點玖肆公克）
沒收銷燬；保險套柒個均沒收。
丙○○共同運輸第一級毒品，累犯，處無期徒刑，褫奪公權終身。扣案之第一級毒品
海洛因柒包（驗餘淨重貳佰陸拾柒點貳參公克，純質淨重為壹佰陸拾伍點玖肆公克）
沒收銷燬；保險套柒個均沒收。
庚○○共同運輸第一級毒品，處有期徒刑拾貳年。扣案之第一級毒品海洛因柒包（驗
餘淨重貳佰陸拾柒點貳參公克，純質淨重為壹佰陸拾伍點玖肆公克）沒收銷燬；保險
套柒個均沒收。
丁○○共同運輸第一級毒品，處有期徒刑柒年。扣案之第一級毒品海洛因柒包（驗餘
淨重貳佰陸拾柒點貳參公克，純質淨重為壹佰陸拾伍點玖肆公克）沒收銷燬；保險套
柒個均沒收。
    事  實
一、甲○○前於民國八十年間因妨害秩序案件，經原審法院判處有期徒刑三月確定，
    於八十年八月二十六日易科罰金執行完畢；又於八十三年間因違反麻醉藥品管理
    條例案件、違反藥事法案件，經原審法院判刑後，違反藥事法部分上訴本院，於
    八十五年一月二十五日判決確定，並定應執行刑十月確定，於八十六年四月二十
    六日縮刑期滿執行完畢；復於八十七年間因違反麻醉藥品管理條例案件，經台灣
    板橋地方法院判處有期徒刑六月，於八十七年二月十二日易科罰金執行完畢。丙○○曾於八十四年間因妨害家庭及侵占案件，分別經本院判處有期徒刑四月、七
    月確定，經合併執行有期徒刑十月，於八十六年五月六日縮刑期滿執行完畢。
二、甲○○、丙○○、庚○○、丁○○與劉玉山（另經檢察官分案偵辦）及不詳姓名
    之綽號「董仔」之成年男子，均明知海洛因屬毒品危害防制條例第二條第一項第
    一款所稱之第一級毒品，且經我國行政院公告為甲類第四款之管制進出口物品，
    不得非法運輸，亦不得私運進口，丙○○、庚○○、丁○○竟與甲○○、劉玉山
    ，基於自大陸運輸及私運屬管制進出口物品之第一級毒品海洛因來台之犯意聯絡
    ，由劉玉山與不詳姓名「董仔」之成年男子委請經甲○○居間介紹丙○○、庚○○、丁○○三人負責將劉玉山至大陸地區所購買之第一級毒品海洛因二件（約十
    八點六兩）運輸、私運回台，並允諾事成後給予丙○○新台幣（下同）十五萬元
    、給予庚○○、丁○○各五萬元之酬勞，甲○○則負責介紹、接運交通並保管運
    回之毒品，且依「董仔」之指示將毒品交付。嗣甲○○於九十年十二月七日將台
    北（即桃園中正國際機場，下同）至澳門之來回機票交付丙○○、庚○○、丁○○三人，並允事成後依約給予酬勞，丙○○、庚○○、丁○○三人旋於九十年十
    二月八日上午，分別搭乘班機前往澳門。丙○○於到達澳門與劉玉山會合後，二
    人即共同轉赴大陸地區廣州市某不詳地點，向不詳姓名年籍之成年男子，以人民
    幣約十四萬元之代價，購得海洛因磚二塊後，返至劉玉山位於廣東省東莞市不詳
    地點之租住處，由劉玉山將所購得之海洛因磚二塊研磨加工，再交由丙○○秤重
    分裝。庚○○、丁○○二人另因台胞證問題，延至翌（九）日下午辦妥後始順利
    進入大陸地區，並至劉玉山上開住處與劉玉山、丙○○等人會合。丙○○將上開
    已研磨之部分海洛因毒品，持其在台灣所預先購買之男用保險套，將毒品分裝成
    四包圓柱體，再以潤滑油塞入肛門之方式夾藏，劉玉山即指示丙○○先行搭車至
    拱北口，再步行至澳門海關轉搭計乘車至機場搭機返台，俟搭機後先由丙○○聯
    絡劉玉山，再由劉玉山聯絡甲○○至機場接應。嗣於當日晚上十時三十分許，丙○○搭乘長榮航空公司ＢＲ八０六號班機，攜帶私運上開管制進出口物品第一級
    毒品海洛因入境桃園中正國際機場時，為財政部台北關稅局、法務部調查局桃園
    縣調查站（下稱桃園縣調查站）及法務部調查局台北市調查處（下稱台北市調查
    處）人員，當場在丙○○肛門處，查獲上開以保險套夾藏之海洛因毒品四包（淨
    重一五七．九○公克，純度六六．二八％，純質淨重一○四．六六公克），並據
    丙○○之供述，查獲前來載送之甲○○。劉玉山因疑丙○○夾帶闖關失敗，為降
    低風險，僅同意庚○○以衛生棉夾藏二包保險套圓柱體海洛因毒品於內褲內，丁○○則以保險套塞入一包圓柱體海洛因毒品於肛門內之方式，私運回台。庚○○
    、丁○○隨即依劉玉山指示，於九十年十二月十日上午乘車至拱北口，再至澳門
    海關搭車至機場搭乘澳門航空ＮＸ─六０六號班機返台。嗣於九十年十二月十日
    上午十一時十分許，庚○○、丁○○私運前開管制進出口物品第一級毒品海洛因
    入境桃園中正國際機場時，庚○○為財政部台北關稅局、桃園縣調查站及台北市
    調查處人員，在其所穿著內褲，當場查獲上開以保險套夾藏之海洛因毒品二包（
    淨重七二．九二公克，純度五六．七一％，純質淨重四一．三五公克）。丁○○
    則因夾藏肛門內之海洛因毒品未為警查獲，順利入境，嗣海洛因毒品自體內自然
    排出，丁○○因心生悔悟，於九十年十二月十一日凌晨一時三十五分許，攜帶該
    海洛因毒品一包（淨重三六．四一公克，純度五四．七五％，純質淨重十九．九
    三公克），在其犯行未為任何有偵查犯罪職權之公務員已知悉前，不逃避接受裁
    判，而向台北縣警察局新莊分局自首上情。
三、案經法務部台北市調查處、台北縣警察局新莊分局報請台灣士林地方法院檢察署
    檢察官偵查起訴。
    理  由
一、訊據上訴人即被告丙○○、庚○○、丁○○坦承於右開時間各攜帶如事實欄所載
    之毒品海洛因自桃園中正機場入境之事實。惟被告丁○○辯稱因為庚○○有朋友
    在大陸，所以與她先過去熟悉環境，再帶太太去大陸遊玩，當晚住在劉玉山處，
    伊係被劉玉山脅迫才攜帶毒品的，劉某稱如不替其攜帶毒品，將對家人不利，伊
    不得已才替其攜帶；被告庚○○則辯稱：伊與丁○○係要去大陸玩，只是透過甲○○請劉玉山代購機票，為了省錢住在劉玉山處，伊係被劉玉山所逼迫才攜帶毒
    品入境（且當時以為是帶化學合成品），且甲○○一再要求、威脅伊要幫其運
    毒，否則要找伊家人麻煩，伊不得已只好答應，伊在調查局所講的係不實在；被
    告丙○○辯稱：該海洛因係伊花二十萬元買得，伊帶回來係供自己吸食之用，伊
    於調查局所陳述係調查局要伊如此講，如此才可獲得交保機會，並要給予伊當汙
    點證人云云。被告甲○○則辯稱：伊並無參與運輸毒品，因庚○○臨時買不到機
    票，才介紹劉玉山給庚○○認識，且庚○○曾向其表示希望有機會當交通（即代
    為運送毒品）才介紹庚○○與劉玉山認識，曾女與劉玉山如何談的，其並不清楚
    ，且亦並未得到任何利潤，伊係基於朋友之立場，至機場為丙○○接機，當時丙○○還未上伊之車子，伊就被調查局帶走云云。然查：
（一）被告丙○○、庚○○、丁○○如何自大陸地區私運第一級毒品海洛因入境台灣
      等情，業據被告丙○○在調查局訊問中供認：「該批毒品係一名綽號劉三之台
      我以前在監獄中認識的朋友甲○○聯絡我願不願擔任毒品交通，幫他把毒品運
      回台灣，我因經濟窘困，於是答應甲○○‧‧‧按沈某指示前往澳門與劉三（
      即劉玉山）會合，‧‧‧劉三於該處將海洛因磚研磨成粉狀，次日下午二時左
      右，劉三交待我將其中部分毒品以保險套分裝成四個圓柱體（每個約四十公克
      ），以潤滑油塞入肛門，並交待我立刻搭機返台，將毒品交給甲○○‧‧‧」
      、「劉三答應我，只要能幫他自大陸挾帶二小件海洛因返台，即會支付我十五
      萬元作為酬勞，但因我此次僅挾帶約定中之一部分海洛因毒品，尚未談及額度
      」、「我在東莞以保險套包裝毒品時，後來又來了一對由台灣來的年輕男女到
      現場準備包裝毒品，該名女子綽號叫小瑜‧‧‧其中小瑜是甲○○找來的，另
      一名男子則是小瑜找來的‧‧‧」（見九十年度偵字第一二０二六號偵查卷第
      二十頁）；在偵查中坦承：「我向甲○○提及生活壓力大，在十一月間於他承
      德路七段住處，他問我敢否赴大陸攜帶毒品入境，我經掙扎才同意他‧‧‧訂
      機票錢是是他們處理，十二月八日他叫我去石牌附近馬路拿機票，並告訴我過
      去大陸後，劉玉山會與我踫頭，我才在八日上午搭機到澳門‧‧‧劉玉山將海
      洛因磨成粉‧‧‧我將之以一兩裝成一個圓錐狀，裝入保險套，加潤滑劑塞入
      肛門，裝到九日下午三、四時，而庚○○、丁○○就來，也是要攜帶毒品回台
      ‧‧‧他們到了也開始包裝，劉玉山就叫我先回台，他並幫我訂機位‧‧‧‧
      我先在機上通知劉玉山，他再聯絡甲○○到機場等我，我下機時，甲○○已在
      機場等我‧‧‧」（見同上偵查卷第五十一頁）。被告庚○○在調查局訊問中
      供稱：「我與丁○○於十二月九日自澳門轉赴廣東虎門向一名綽號三哥之男子
      包裝，便於挾帶返台」、「我與丁○○係受綽號牛忠男子之委託赴上述三哥家
      取得海洛因毒品挾帶返台，並將該批毒品交予牛忠處理」、「甲○○該照片之
      「小柳」之男子於十二月九日以肛門挾帶四兩返台」（見九十年度偵字第一二
      ０二七號偵查卷第五頁）；在偵查中坦承：「在台有一叫牛忠在十一月二十幾
      日來電問我有無意願跑‧‧‧我答應幫忙，後丁○○願意（我連絡張某），七
      日我以我手機和張某連絡，下午五時許牛忠幫我們訂票‧‧‧七日我和張某有
      連絡介紹他們二人認識，‧‧‧八日上午我與張某搭澳門航空抵澳門‧‧‧九
      日至珠海和三哥聯絡‧‧‧至虎門一住家暫住，並幫忙包裝，當時看見小柳當
      日約包四兩，張某均和我在一起，小柳海洛因是他自己塞肛門，他五時離開‧
      ‧‧我將海洛因藏於內褲先以小袋裝再用保鮮膜及保險套包裝」（見同上偵查
      卷第二十頁）。被告丁○○亦於檢察官偵查時供稱：「海洛因係綽號三哥在大
      陸親手給我，我另有一朋友庚○○」、「我們要到大陸前有先在十二月七日於
      基隆八堵與三哥踫面」、「庚○○在車上有告訴我跑一次可得四萬元。」（見
      九十年度偵字第一二０二九號偵查卷第十二頁）等情不諱。核與共同被告甲○○於調查局時供稱：「綽號三哥之男子，向我表示他在大陸有海洛因毒品貨源
      管道，希望我幫他找尋運毒交通，經我詢問丙○○及綽號小瑜之女子，他們同
      意前往大陸攜帶毒品返台，另外一名綽號小黑之交通是小瑜找的，三哥答應他
      們的條件是接運二件海洛因毒品之代價為十五萬元‧‧‧至九日晚上七時許三
      哥打電話告訴我，要我去機場接機，屆時丙○○會與我聯絡，我在機場與丙○○踫頭時即為調查局人員查獲」、「三哥主要是負責大陸方面之毒品供給管道
      ，而我則是負責介紹、接運交通並保管該批毒品，及受貨主綽號董仔之男子指
      示下運送該批毒品給他」（見九十年度偵字第一二０二六號偵查卷第三十頁）
      ；在偵查中坦承：「劉玉山在十一月中旬找到我，聊天間提及要人跑大陸，而
      洽巧丙○○說他缺錢，我才告訴他‧‧‧而丙○○也同意」、「都是那邊接送
      ，是回來時，劉玉山才打電話給我‧‧‧我在九時許到機場，後來丙○○打電
      話給我，我被查獲。」、「毒品運來後會有人打電話給我約定交貨地點，但來
      不及就被抓了」、「（問：運毒代價）劉玉山沒有說，只說事成後會給我安非
      他命當酬勞」、「（問：除了丙○○外，另外找何人幫你運毒）庚○○，我在
      十一月底與她聯絡，也是打電話給她，她有同意要運，她說她缺錢用」（見九
      十年度偵字第一二０二六號偵查卷第五十二頁）所供述情節互核相符。
（二）而被告丙○○、庚○○、丁○○所攜帶入境之毒品海洛因，其中被告丙○○、
      庚○○所運送之毒品係於中正機場經調查局人員自被告丙○○、庚○○身上所
      扣得，被告丁○○所運送之毒品係其自體內排出後，自行持向台北縣警局新莊
      分局自首而扣得，前開毒品經送檢驗結果均為毒品海洛因，其重量分別為被告
      丙○○部分為淨重一五七．九○公克，純度六六．二八％，純質淨重一○四．
      六六公克；被告庚○○部分為淨重七二．九二公克，純度五六．七一％，純質
      淨重四一．三五公克；被告丁○○部分為淨重三六．四一公克，純度五四．七
      五％，純質淨重十九．九三公克，有法務部調查局九十一年一月八日調科壹字
      第九一二三０二五九九０號、第0000000000號、第0000000
      000號鑑定通知書三紙在卷可稽，被告丙○○、庚○○、丁○○分係於九十
      年十二月九日（九十年偵字第一二０二六號卷第四十八頁）、十日（九十年偵
      字第一二０二七號卷第十六頁、九十年偵字第一二０二九號卷第十四頁）自大
      陸地區經由澳門入境中正機楊等情，亦有被告三人之入出境紀錄表三紙在卷可
      佐，並有照片在卷可參。足見被告丙○○、庚○○、甲○○於前開調查局訊時
      及檢察官偵查時之自白顯與事實相符。
（三）被告丙○○、庚○○、甲○○雖於原審法院審理時辯稱於前開調查局所為自白
      係不實在，係調查局要他們如此講的，且被告丙○○辯稱調查局人員要其當污
      點證人云云。惟查證人即調查局之訊問人員謝發瑞、劉崴及在場人員劉啟揚等
      人，均於原審到庭證稱被告丙○○、庚○○、甲○○之筆錄均係出於自由意志
      下所為之陳述，並無脅迫利誘之情形，且均有指認相片為憑，而就被告丙○○
      是否能當污點證人乙節，證人謝發瑞亦證稱：「我們查到他之後，需要查出他
      的上手，我告訴他如果他主動配合，讓我們抓到上手，法律上會給你酌情考量
      ，後來我們和他談過後，發現他的層次不夠」、「（問：有無清楚告訴丙○○
      能否當污點證人）我有告訴他不能作決定，錄影帶有顯示」等語（見原審法院
      九十一年二月八日訊問筆錄），再參諸被告丙○○、庚○○、甲○○等人於檢
      察官偵查時及檢察官向原審法院聲請羈押於原審法院訊問時亦均坦白承認，與
      調查局訊問時所為之陳述均屬相同，有前開偵查及原審法院訊問之筆錄在卷為
      憑，足認被告丙○○、庚○○、甲○○事後翻異前供，辯稱調查局筆錄係受利
      誘云云，顯不足採信。
（四）被告丙○○雖辯稱：該海洛因係伊花二十萬元買得，伊帶回來係供自己吸食之
      用云云。然按毒品之為運輸或持有，應以程途之遠近及數量之多寡，依實際情
      形參酌行為人之犯意而為認定，被告丙○○將毒品海洛因自大陸地區廣東東莞
      市運送至拱北口，再步行至澳門海關轉搭計乘車至機場搭機經由澳門攜帶私運
      回國，就其程途、數量且係整批夾帶觀察，與個人需要量隨身攜帶毒品之情形
      不同，自屬運輸毒品之行為，又運輸毒品罪之成立，不以運送他人所有或持有
      之毒品為限，即為自己輸送者亦包括在內（最高法院八十九年台上字第二五七
      六號判決參照）。況由被告丙○○身上所扣得之前開海洛因以靜脈注射者單日
      極大量使用下，約可持續兩百六十三天左右，吸煙方式使用者，單日極大量使
      用下，約可持續一百零五天左右，該海洛因於二、三百天之常溫保存，應不致
      於影響其大部分海洛因成份等情，亦有原審法院函請行政院國軍退除役官兵輔
      導委員會台北榮民總醫院鑑定，該醫院於九十一年三月五日北總內字第九一０
      一九六０號之函覆在卷為憑。經查被告丙○○固曾施用第一、二級毒品，惟其
      經送觀察勒戒後，並無繼續施用傾向，此有本院被告全國前案紀錄表乙份在卷
      可按，足以認定，被告丙○○所施用之次數及分量均非屬極端濫用者，與前開
      醫院函覆之情形已非可比擬，其辯稱係購買供自己施用者，已有可疑。且如被
      告所辯既係自行購買施用，則劉玉山何須事先為其購買機票？又被告柳鐘昇購
      得毒品後，其與劉玉山間之交易即屬完成，劉玉山何須打電話給被告甲○○前
      往中正機場接應？參諸被告甲○○、庚○○，及丙○○於調查局及偵查中所供
      ，相互印證，益足證明被告丙○○係為劉玉山運輸毒品回台無疑。
（五）被告庚○○、丁○○雖均辯稱伊等係被劉玉山脅迫才攜帶毒品云云。被告甲○○則辯稱其並未要求被告庚○○、丁○○幫其運送毒品云云。然查，被告庚○○、丁○○自始並未舉出其等遭脅迫運毒之證據以供法院調查，所述已難憑信
      。且查，被告庚○○於出發前即與劉玉山見面，即知去大陸係要運送毒品海洛
      因回台等情，為其於原審法院審理時所自承，而被告庚○○與丁○○又係由劉
      玉山提供機票，兩人一同搭機前往澳門轉往大陸，並無劉玉山或甲○○等人及
      其他共犯所陪同押行，如何能謂係受脅迫﹖且經調閱被告庚○○、丁○○、甲○○之行動電話0000000000、0000000000、00000
      0000號之電話通聯紀錄，經比對結果，發現彼等三人於九十年十一月下旬
      至十二月八日間，有密切之雙向往來通聯紀錄，有中華電信股份有限公司北區
      分公司士林營業處及和信電信股份有限公司所函覆之通聯紀錄影本在卷為憑。
      是被告庚○○、丁○○事先果若有遭脅迫運毒情事，避之惟恐不及，何以仍主
      動與被告甲○○聯繫，顯與常理相違。況自境外運輸毒品海洛因入我國境，係
      屬重罪，此由被告庚○○、丁○○將毒品藏於內褲及自己肛門內，甘冒毒品侵
      入人體之危險而隱匿之情形，可知被告庚○○、丁○○均知運送該毒品之嚴重
      性，其等果係於大陸與劉玉山見面後遭脅迫運毒，於被告二人僅自行搭機未有
      其他共犯押送之情形下，被告庚○○、丁○○大可自行自體內排出或取出向警
      察報案，乃被告庚○○、丁○○二人均未如此做，而丁○○甚且闖關得逞，實
      違常情。再衡諸運送毒品罪責重大，毒品價值亦極高昂，託運毒品之嫌犯與受
      託運送毒品之嫌犯，必有相當之信賴關係，且在極為隱密之情形下，始敢委以
      運送，否則運送人隨時有悖離或出賣託運人之可能，是故運送人與託運人若無
      一定信賴之基礎，勢難被委以此事，顯見被告庚○○、丁○○等人與甲○○、
      劉玉山等人應有一定之犯意之聯絡始會應允替其等運送毒品，被告庚○○、丁○○所辯遭脅迫云云，不足採信。被告庚○○既將海洛因以保險套裝成圓柱體
      藏於內褲內私運返台，且事先已知係運送海洛因毒品，其於本院辯稱以為是運
      前往熟悉環境云云，尤屬無稽，蓋赴大陸旅遊只須辦好入境手續，隨時得參加
      旅行團或自行前往，當無先前往探路之理，其所辯解難以採信。被告甲○○辯
      稱其並未要求被告庚○○、丁○○幫其運送毒品，係被告庚○○探詢有無當毒
      品交通之機會，其始被動代為安排云云。其此項辯解為庚○○所否認，而其所
      舉之證人戊○○、己○○於本院調查時均稱不知庚○○要求安排運輸毒品之事
      ，被告甲○○顯係意圖將責任推給庚○○，係受曾女之託始代為介紹劉玉山，
      其所為辯解，不足採信。
（六）被告甲○○之辯護人雖於原審以被告甲○○於九十年十二月九日為調查局人員
      逕行拘提時，檢察官未補發拘票為由，而認檢察官、法院之羈押程序不合法云
      云。經查，被告甲○○事前已謀議策劃運毒，並引介被告丙○○、庚○○等人
      至大陸運輸毒品，當天復至機場接應闖關之丙○○始被發覺，且係於機場遭人
      贓俱獲，核係犯罪在實施中遭即時發覺，依刑事訴訟法第八十八條之規定，被
      告甲○○應係現行犯，至為灼然，是以調查局人員本無待拘票即得逕行逮捕之
      ，乃調查局人員誤會而以逕行拘提程序為之（乙○○於本院陳稱是用緊急拘提
      ），惟被告甲○○既已合乎現行犯之要件，且被告甲○○經調查局查獲後於調
      查局及檢察官偵訊時，均經渠等人員告知被告甲○○有關刑事訴訟法上之權利
      義務，是調查局及檢察官自己踐履逮捕程序，縱調查局誤用逕行拘提之程序，
      自不足以影響檢察官之聲請偵查中羈押之合法性。被告甲○○之辯護人所辯，
      容有誤會；另被告庚○○之辯護人聲請原審院向中華航空公司函查機票出售情
      形，原審法院認本件事證已明，且其聲請調查之證據與本件犯罪無甚關聯，非
      有必要，而未函查，本院認此部分之調查聲請，確無必要，併此敘明。被告庚○○之選任辯護人於本院辯護稱：調查人員查獲庚○○毒品之過程係違法搜索
      ，故所查獲之毒品不得作為被告犯罪之證據。調查局人員既稱有國際合作情報
      緝毒，應早已經獲知有運毒闖關之情事，卻不及早向法院聲請搜索票對庚○○
      為人身搜索，反而假借海關例行檢查之名，對曾女行違法之無票搜索，顯係違
      法等語。調查人員乙○○於本院訊問時陳稱，因為不確定他們（指被告）是否
      可以帶到毒品，所以我們跟海關配合，用嚴檢方式檢查，我們沒有搜索，是海
      關檢查的（本院九十一年九月十八日訊問筆錄）。被告庚○○確係被海關人員
      所盤查搜獲毒品，有台北市調查處解送人犯報告書記載可稽，核與被告庚○○
      於原審調查時所供相符（原審九十一年一月二十九日筆錄）。查海關人員於通
      關之例行行政檢查時，查獲通關人員走私毒品或其他違禁品者所在多有，其查
      獲被告庚○○帶毒品，而依法搜其身體，因而查獲曾女藏於內褲之兩包毒品
      ，此為海關人員通關職責之所在，該次搜身並非調查人員所為，被告被查獲時
      既為現行犯，調查人員依法予以逮捕，並無不合。自難認調查人員係利用海關
      通關之例行行政檢查之名，而實行刑事搜索毒品之目的，違法留置曾女做人身
      檢查，其理甚明。調查人員既未違法搜索，則查獲之毒品自得為被告庚○○不
      利之證據。
（七）綜上所述，被告甲○○、丙○○、庚○○、丁○○於本院審理時，翻異前詞所
      為上開辯解，均不足採信。被告等前開犯罪，事證明確，均足以認定。
二、按海洛因為毒品危害防制條例第二條第二項第一款所列之第一級毒品，並為行政
    院依懲治走私條例第二條第四項授權公告之甲項管制進出口物品，不得運輸亦不
    得私運進口；又自大陸地區私運物品進入台灣地區者，以私運物品進口論，懲治
    走私條例第十二條定有明文。被告等行為後懲治走私條例第二條第一項業於九十
    一年六月二十八日修正公布施行，修正後之該條得併科新台幣三百萬元以下之罰
    金，較修正前該條僅得併科新台幣二十萬元以下罰金為重，自以舊法有利被告等
    。核被告甲○○與被告丙○○、庚○○、丁○○共同運輸且私運進口第一級毒品
    海洛因之行為，均係犯毒品危害防制條例第四條第一項之運輸第一級毒品罪及修
    正前懲治走私條例第二條第一項之私運管制物品進口罪。被告丙○○、庚○○、
    丁○○持有第一級毒品海洛因之低度行為，為運輸毒品之高度行為所吸收，不另
    論罪。按共同正犯之意思聯絡，原不以數人間直接者為限，即有間接之聯絡者，
    亦有包括在內。被告甲○○、劉玉山委請被告丙○○、庚○○、丁○○參與走私
    運送毒品，是被告丙○○、庚○○、丁○○與被告甲○○、劉玉山間就走私及運
    輸毒品海洛因之犯行，有犯意聯絡及行為分擔，均為共同正犯。被告甲○○與劉
    玉山及不詳姓名「董仔」之成年男子間，就上開私運及運送毒品之犯行，有犯意
    之聯絡及行為之分擔，為共同正犯。則被告丙○○、庚○○、丁○○與被告甲○○、劉玉山及「董仔」之成年男子間就走私及運輸毒品犯行，即均為共同正犯。
    被告甲○○、丙○○、庚○○、丁○○四人以一運輸私運海洛因進口之行為，觸
    犯上開二罪名，應依刑法第五十五條想像競合犯之規定，從一重論以運輸第一級
    毒品罪。又被告甲○○委請被告丙○○、庚○○、丁○○替其私運毒品入境，被
    告丙○○、庚○○、丁○○三人係同日出發至大陸地區，且彼三人對於共同運送
    之毒品總量均有認識，亦均知悉彼此係受甲○○之委任而走私、運送毒品，是由
    被告甲○○之犯罪決意及運送人之客觀行為以觀，足認被告甲○○應僅成立單純
    一罪之走私、運送毒品行為。被告甲○○前於八十年間因妨害秩序案件，經原審
    法院判處有期徒刑三月確定，於八十年八月二十六日易科罰金執行完畢；又於八
    十三年間因違反麻醉藥品管理條例案件、違反藥事法案件，經原審法院判刑後，
    違反藥事法部分上訴本院，於八十五年一月二十五日判決確定，並定應執行刑十
    月確定，於八十六年四月二十六日縮刑期滿執行完畢；復於八十七年間因違反麻
    醉藥品管理條例案件，經台灣板橋地方法院判處有期徒刑六月，於八十七年二月
    十二日易科罰金執行完畢。被告丙○○曾於八十四年間因妨害家庭及侵占案件，
    分別經本院判處有期徒刑四月、七月確定，經合併執行有期徒刑十月，於八十六
    年五月六日縮刑期滿執行完畢，此有被告甲○○、丙○○台灣高等法院全國前案
    紀錄表各一份在卷可按，被告甲○○、丙○○於刑之執完畢後五年內再犯本件有
    期徒刑以上之罪，均為累犯，惟運輸第一級毒品罪法定本刑為死刑、無期徒刑，
    依法不得加重。又被告丙○○被查獲後，雖查出共犯甲○○，調查局並因而查獲
    甲○○，惟查本件被告丙○○於出發至大陸運毒前，即經調查局查得本案之共犯
    為被告甲○○、劉玉山、庚○○等人，此已據調查局人員謝發瑞於原審法院審理
    時到庭證述在卷（見原審法院九十一年二月八日訊問筆錄），再丙○○與甲○○
    係運輸毒品之共同正犯，且調查局並非據被告丙○○之供述始查獲甲○○，則被
    告丙○○之行為，尚不合於毒品危害防制條例第十七條之規定，自無從據以減輕
    其刑。又被告丁○○於私運毒品入境後，於其上開犯行未為任何有偵查犯罪職權
    之公務員已知悉前，不逃避接受裁判而向台北縣警察局新莊分局自首，交出所私
    運進口之毒品，業據證人即該分局之小隊長陳銘元於原審到庭證述在卷（見原審
    法院九十一年三月二十六日訊問筆錄），是被告丁○○既已向該管公務員申述犯
    罪事實，而不逃避接受裁判，已合於刑法第六十二條前段所定對於未發覺之犯罪
    自首而接受裁判之要件，應依該條規定減輕其刑。查被告庚○○前未曾犯罪，年
    輕識淺，一時貪念致觸法網，犯後向本院提出自白書深表悔悟，而其所毒品尚
    未流入市面，未造成實際危害，其犯罪情狀非無可憫之處，本院認科以法定最輕
    本刑之無期徒刑，猶嫌過重，爰依刑法第五十九條之規定酌量減輕其刑。
三、原審對被告四人因而予以論罪科刑，固非無見。惟查懲治走私條例於被告等行為
    後業經修正，有如前述，原判決未及比較輕重，資為適用法律之依據，自有未洽
    ；又被告丙○○係於九十年十二月九日自澳門入境中正機場，庚○○、丁○○係
    於同年月十日自澳門入境中正機場，此有偵查卷附之三人入出境紀錄表可按，原
    判決於理由欄一、(二)記載丙○○於九十年十二月八日入境，庚○○、丁○○於九
    十年十二月九日入境，自非正確。被告甲○○否認介紹其他被告為劉玉山帶毒
    品，辯稱其未參與運輸，被告丙○○辯稱係自購毒品回台灣自用，並非為他人
    運輸，原判決量刑過重，被告庚○○、丁○○辯稱係被脅迫運輸，均指摘原判決
    不當，經核雖無理由，惟原判決既有可議，自應由本院將之撤銷改判。本院審酌
    被告四人運輸毒品，嚴重危害國人身心健康及社會治安，惡性非輕，被告庚○○
    、丁○○，世未深，年輕識淺，因一時貪念致罹刑章，被告甲○○係引介庚○○、丁○○、丙○○為本件私運毒品海洛因入境臺灣之犯行，被告庚○○、丁○○、丙○○所運送之數量不少，以每人每次零點幾公克施用數量計算，足供多人
    施用，危害社會治安及國民健康至鉅，但念其等所攜帶進口之毒品尚未流入市面
    即經調查局查獲，未造成實際危害，若處極刑，均嫌過苛，被告丁○○前無犯罪
    前科，犯後復自首犯行，而被告庚○○亦無前科紀錄，及被告四人之犯罪之動機
    、目的、所參與之程度、犯後態度等一切情狀，分別酌情量處被告甲○○、丙○○為無期徒刑，並均依刑法第三十七條第一項規定宣告褫奪公權終身；量處被告
    庚○○有期徒刑拾貳年；被告丁○○部分，依刑法第六十五條規定，無期徒刑減
    輕者，為七年以上有期徒刑，爰量處被告丁○○有期徒刑柒年。扣案之第一級毒
    品海洛因四包（淨重一五七．九○公克，純度六六．二八％，純質淨重一○四．
    六六公克），扣案之第一級毒品海洛因毒品二包（淨重七二．九二公克，純度五
    六．七一％，純質淨重四一．三五公克），扣案之海洛因毒品一包（淨重三六．
    四一公克，純度五四．七五％，純質淨重十九．九三公克），均為查獲之毒品，
    應依毒品危害防制條例第十八條第一項前段規定宣告沒收並銷燬之；又保險套七
    個，分別為被告丙○○及共犯劉玉山所有且供本件被告丙○○、庚○○、丁○○
    等人犯前罪所用之物，應依同條例第十九條第一項規定宣告沒收之。被告丙○○
    、庚○○、丁○○因遭警查獲或自首，其等運輸第一級毒品海洛因之報酬十五萬
    元、五萬元均尚未取得，自無從宣告沒收，附此敘明。
據上論斷，應依刑事訴訟法第三百六十九條第一項前段、第三百六十四條、第二百九
十九條第一項前段，毒品危害防制條例第四條第一項、第十八條第一項前段、第十九
條第一項，修正前懲治走私條例第二條第一項、第十一條、第十二條，刑法第二條第
一項後段、第十一條前段、第二十八條、第五十五條、第四十七條、第六十二條前段
、第三十七條第一項，判決如主文。
本案經檢察官蔡薰慧到庭執行職務
中      華      民      國    九十二    年     二       月     十四     日
                              臺灣高等法院刑事第四庭
                                  審判長法  官    蔡  永  昌
                                        法  官    徐  昌  錦
                                        法  官    陳  榮  和
右正本證明與原本無異。
如不服本判決應於收受送達後十日內向本院提出上訴書狀，其未敘述上訴之理由者並
得於提起上訴後十日內向本院補提理由書（均須按他造當事人之人數附繕本）。
                                        書記官    劉  麗  芬
中      華      民      國    九十二    年     二       月     十七     日
附錄：本案論罪科刑法條全文
毒品危害防制條例第四條第一項：
製造、運輸、販賣第一級毒品者，處死刑或無期徒刑；處無期徒刑者，得併科新台幣
一千萬元以下罰金。
條正前懲治走私條例第二條第一項：
私運管制物品進口﹑出口逾公告數額者，處七年以下有期徒刑，得併科新台幣二十萬
元以下罰金。


司法院資訊處製作；財團法人民間司法改革基金會備份。
